# 急！资本公积的不当处置

提问人：CarolineZhu 时间：2012-09-18 16:10:33
请教陈版主
有一个客户 2011 年是我所审的，当时由于客户坚持将关联方豁免的应付账款记录在利润表而不是资本公积，我们没有出具审计报告。 该客户 2012 年将 2011 年的利润全部进行了分配，并且已向国外母公司支付。我所承接了 2012 年的审计业务，请问对于期初的资本公积，我们需要进行调整么？
如果进行调整，假设 2012 年全年没有利润，那未分配利润就会调出负数，负数的意义是什么？是股东不应该分利那么多，进行了超分么？那是应该让股东退回来？请指教。

回答人：chenyiwei
回复 CarolineZhu 的帖子
从会计处理角度，如果 2011 年度应计入资本公积的债务豁免被计入损益导致对财务报表产生重大影响的，则 2012 年度财务报表审计中应作为重大前期差错予以追溯重述，即相当于在 2012 年初资产负债表中按照该豁免债务扣除对应所得税后的金额从未分配利润调整到资本公积，相应地对 2012 年度利润表中的前期比较数据进行重述，并按照相关会计准则对前期差错更正的相关要求予以披露。这样的调整会导致2012 年年初未分配利润出现负数，该负数余额表明前期利润存在超分配情况。
根据外商投资企业的相关法律法规，以及《公司法》的规定，对于超分配的利润，股东应当退还给公司。正确的程序时由公司董事会在 2012 年内通过决议，撤销原先 2011 年度利润分配决议中涉及超额分配股利的内容，公司据此确认一项对各股东的应收款项。该笔款项向外方股东的收回作为非贸易经常项目处理（具体流程建议与外管局和银行沟通，因为此情况较少见）；对于当初利润汇出时已经扣缴的预提所得税，需与税务机关沟通确定能否退还。

回答人：chenyiwei
回复 zhongzhao433 的帖子
是的。
1 、如果该企业仍在执行原企业会计制度的，则所有债务豁免（无论是否来自关联方）一律计入资本公积。 2 、如果该企业执行新准则的，则财会函[2008]60号发布之后，所有来源于股东的债务豁免均计入资本公积，除非有证据表明具有商业实质，例如在破产重整中股东以债务人身份根据债权人会议决议规定的比例，与其他非关联债权人作出实质上相同比例的债务豁免，并且该股东的债权在债权总额中所占比例是不重大的。